【裁判字號】    90,訴,1276
【裁判日期】    901016
【裁判案由】    偽造文書
【裁判全文】
台灣台中地方法院刑事判決                          九十年度訴字第一二七六號
    公  訴  人  臺灣台中地方法院檢察署檢察官
    被      告  丙○○
右列被告因偽造文書案件，經檢察官提起公訴（九十年度偵字第六六二三號），本院
判決如左：
    主  文
丙○○連續行使偽造私文書，足以生損害於他人，累犯，處有期徒刑陸月，如易科罰
金，以佰元折算壹日，查獲之偽造信用卡肆張、扣案之偽造甲○○國民身分證壹張
、扣案之簽帳單顧客存根聯貳張及未扣案之附表編號一至十之簽帳單商店存根聯拾張
上偽造之「甲○○」署押拾枚均沒收。
    事  實
一、丙○○前於民國（下同）八十七年間因重利案件，經台灣屏東地方法院判處有期
    徒刑六月確定，於八十八年六月二十四日執行完畢，猶不知悔改，其於九十年三
    月三十日，見報紙刊登可購買信用卡之廣告而與綽號小明之成年男子（真實姓名
    不詳）聯繫，雙方相約於九十年三月三十日晚間二十時許在臺南市火車站旁之麥
    當勞速食店內見面後，議定以新台幣（下同）三萬二千元之代價購買偽造之甲○
    ○國民身分証一張及偽造信用卡四張，丙○○乃與「小明」基於共同犯意聯絡，
    由丙○○將其本人之相片交給「小明」，俟「小明」在不詳地點偽造姓名為「甲
    ○○」之國民身分證一張，並將丙○○相片貼於該偽造之國民身分証上，足以生
    損害於戶政機關對國民身分証製發管理之正確性，「小明」再將上開偽造之國民
    身分証及偽造信用卡四張交予丙○○。丙○○於取得前開身分證及信用卡後，即
    基於概括之犯意，於九十年四月六日某時，在其屏東縣屏東市歸心里福正巷十七
    號住處，連續偽造「甲○○」之署押於該四張信用卡背面，表明上開信用卡係「
    甲○○」所申請使用，足以生損害於上開信用卡之發卡銀行，丙○○再基於意圖
    為自己不法所有及行使偽造私文書之概括犯意，先後於附表編號一至九所示之時
    間，至附表編號一至九所示台中市等地之商店，持偽造之信用卡交予不知情之店
    員而行使之，刷卡購買如附表編號一至九所示價值之物品，丙○○並在簽帳單上
    偽造「甲○○」之署押於二聯式消費簽帳單（第一聯持卡人顧客存根聯、第二聯
    商店存根聯）上，作成不實之簽帳單私文書後，予以行使，持交予不知情之店員
    ，足以生損害於該特約商店，致店員陷於錯誤，誤以為丙○○確係該信用卡之合
    法持卡人而允其刷卡消費，並將所購物品交予丙○○；俟丙○○承前概括犯意，
    於附表編號十之時間地點，持附表編號十所載之偽造台北銀行信用卡刷卡購買價
    值二萬八千八百元之化妝品，將該偽造信用卡交予不知情之收銀員陳淑真（起訴
    書誤載為乙○○）結帳，使陳淑真陷於錯誤，誤以為丙○○係該信用卡之持卡人
    而允其刷卡消費，並由丙○○於簽帳單上再次偽造「甲○○」之署押於二聯式消
    費簽帳單（第一聯持卡人顧客存根聯、第二聯商店存根聯）上，作成不實之簽帳
    單私文書後，再予以行使，持交陳淑真，足以生損害於該特約商店，因陳淑真發
    現該信用卡係偽造而通知保全人員報警查獲，丙○○始未取得附表編號十之所購
    物品，並扣得丙○○所有上開偽造之「甲○○」國民身分證一張、偽造之信用卡
    四張及簽帳單二紙、發票三紙；再於九十年八月二日經聯邦商業銀行股份有限公
    司（下稱聯邦銀行）陳報附表編號一至八之簽帳單商店存根聯影本八紙而查得上
    情；共計丙○○詐得附表編號一至九財物之價值為四萬九千零八十一元，詐欺未
    遂財物之價值為二萬八千八百元。
二、案經臺中市警察局第二分局報請臺灣臺中地方法院檢察署檢察官偵查起訴。
    理  由
一、訊據被告丙○○對於右揭事實均坦承不諱，核與證人即附表編號九之店員張鈴莉
    、附表編號十之店員陳淑真二人於警訊証述相符，復有被害人即聯邦銀行陳報狀
    可佐，並有貼被告相片之偽造之「甲○○」國民身分證一張扣案，該國民身分証
    上甲○○資料之記載，就甲○○之戶籍地址、父親姓名與事實並不相符，亦有甲
    ○○之口卡片資料可佐，顯見該國民身分証係屬偽造，又查獲之背面簽有「甲○
    ○」署押之偽造信用卡四張，卡面上所載之發卡銀行與卡號表彰之發卡銀行並不
    相符，足見均係偽造，有警員蔡瑞堂製作之職務報告書可佐，且有被告偽簽「甲
    ○○」署押之信用卡消費簽帳單顧客存根聯二紙（附於偵卷）、消費簽帳單商店
    存根聯影本八紙（附於本院卷）、發票三紙附卷可稽，又上開信用卡背面「甲○
    ○」署押與上開附表編號一至八之簽帳單商店存根聯影本八紙及附表編號九、十
    之簽帳單顧客存根聯二紙上之簽帳單上之「甲○○」署押均相符，足見均係被告
    簽署甚明。再查，被告提供相片予不詳姓名之「小明」男子，並由該男子偽造身
    分証及信用卡，再交予被告，被告再簽署「甲○○」姓名以完成信用卡之偽造，
    是被告與該不詳姓名男子間就偽造身分証及信用卡犯行確有犯意聯絡及行為分擔
    。事証明確，被告右揭犯行均堪認定。
二、核被告丙○○所為，係犯刑法第二百十二條之偽造特種文書罪、刑法第二百十六
    條、第二百二十條第二項、第二百十條之行使偽造準私文書罪、刑法第二百十六
    條、第二百十條之行使偽造私文書罪、刑法第三百三十九條第一項之詐欺取財罪
    、刑法第三百三十九條第三項、第一項之詐欺取財未遂罪。其中：
（一）被告偽造身分証所為，係犯刑法第二百十二條之偽造特種文書罪，公訴人雖認
      被告此部分係犯行使變造特種文書罪云云，惟查，上開扣案之甲○○國民身分
      証，係屬偽造而非變造，已如前述，並有偽造之國民身分証可佐，是公訴人所
      認顯係有誤；另被告取得該偽造之國民身分証後，並未行使，即遭查獲，是此
      部分尚難認被告有行使偽造國民身分証犯行，公訴人所認亦係有誤，惟行使偽
      造特種文書部分與前開偽造特種文書犯行間有吸收犯之裁判上一罪關係，爰不
      另為無罪之諭知，附此敘明。
（二）又被告在前開四張偽造信用卡背面偽簽「甲○○」署押，每次持偽造信用卡交
      店員刷卡消費之所為，因按信用卡正面有發卡銀行名稱、卡號、卡片有效期、
      持卡人姓名等資料，供以辨識該信用卡為何銀行所製發及持卡人為何人；而背
      面之磁條，其內存有持卡人姓名、卡別識別碼、卡號、卡片有效期、持卡人及
      發卡銀行其他資料等之內碼，俾以使用電子刷卡機讀取上開資料而能完成交易
      ，且信用卡係以電子、磁性等無法以人之知覺直接認識之方式所製成之紀錄，
      而供電腦處理之用，且係表彰持卡人經濟、消費能力之證明，應依刑法第二百
      二十條第二項之規定，論以同法第二百十條之私文書（最高法院八十八年度臺
      上字五七一０號判決亦採此見解），是此部分均應係成立行使偽造準私文書罪
      ，此部分犯行公訴人於起訴書之犯罪事實欄已載明，應認業已起訴，惟於所犯
      法條欄漏未引用法條，附此敘明；另被告每次在店員所交付之簽帳單上偽簽「
      甲○○」署押，再將簽帳單交予店員之所為，因按於刷卡之簽帳單上簽署姓名
      ，除表示已收受特約商店所交付之交易標的物或消費標的，並確認該筆消費之
      憑證，具有表示法律上權利義務關係之證明，故簽帳單性質上除與收據相同外
      ，並且係信用卡發卡銀行據此向簽帳人收款之憑證，係屬私文書，此部分均應
      係成立行使偽造私文書罪。
（三）再按刑法第三百三十九條第一項之詐欺取財罪屬於「個別財產犯罪」，同條第
      二項之詐欺得利罪則屬「全體財產犯罪」，前者乃謂只要被害人財物本身有所
      損失時，行為人即構成犯罪，縱使對於全體財產而言，可能沒有任何損害（甚
      至不減反增），皆不影響行為人犯罪之成立，後者係謂個別財產有無損害不論
      ，只要全體財產沒有減少，即屬沒有損害，也就不構成犯罪，而依學界通說見
      解，被害人喪失財物本身之持有，即屬一種損失，蓋因妨害到其使用財物本身
      之機能，是行為人持偽造信用卡，向特約商店持卡消費，使特約商店誤信行為
      人即為卡片名義人，而交付一定之財物或提供一定之勞務，此交付財物及提供
      勞務之行為本身即為一種損害，縱然嗣後特約商店可從發卡機構請求支付，對
      其全體財產而言，並無減少，惟特約商店於此對給付予行為人之財物本身即喪
      失持有使用之機能，亦屬一種損失，故可認為是被害人，行為人之行為應認係
      構成詐欺取財罪，而非詐欺得利罪。核被告如附表編號一至九之持偽造信用卡
      至特約商店刷卡，使不知情之店員陷於錯誤而交付所購物品之所為，係犯刑法
      第三百三十九條第一項之詐欺取財罪；至被告如附表編號十之持偽造信用卡至
      特約商店刷卡，使不知情之店員陷於錯誤，惟尚未交付所購化妝品之所為，係
      犯刑法第三百三十九條第三項、第一項之詐欺取財未遂罪，公訴人就被告如附
      表編號十之行為亦認係屬詐欺取財罪云云，顯係有誤，併此敘明。
三、又按，被告上開偽造信用卡並行使信用卡之行為後，法律已有變更，即中華民國
    刑法於九十年六月二十日公布修正，並於同年六月二十二日生效，增訂第二百零
    一條之一之規定，是被告上揭偽造並多次行使信用卡而詐欺取財既遂或未遂之行
    為，依修正前之規定，係犯刑法第二百十六條、第二百十條、第二百十六條、第
    二百二十條第二項、第二百十六條之行使偽造私文書、行使偽造準私文書罪、刑
    法第三百三十九條第一項詐欺取財既遂罪或第三百三十九條、第三項之詐欺取財
    未遂罪（詐欺取財部分構成連續犯），而依刑法修正後之規定，係犯修正後刑法
    第二百零一條之一之規定：「意圖供行使之用而偽造信用卡者，處一年以上七年
    以下有期徒刑，得併科三萬元以下罰金。行使前項偽造之信用卡者，處五年以下
    有期徒刑，得併科三萬元以下罰金」，比較新舊法之規定，自以舊法之規定對被
    告有利，依刑法第二條第一項但書規定，自應適用最有利被告之舊法即修正前刑
    法規定論處罪行，附此敘明。又被告與「小明」間就偽造身分証及信用卡犯行，
    有犯意聯絡及行為分擔，均為共同正犯。又被告偽造署押各係偽造準私文書、偽
    造私文書之一部，其偽造署押分別為偽造準私文書、偽造私文書之行為所吸收，
    又其偽造信用卡之準私文書、偽造簽帳單之私文書之低度行為，復分別為行使偽
    造準私文書、行使偽造私文書之高度行為所吸收，均不另論罪，公訴人認被告在
    信用卡及簽帳單上偽簽「甲○○」署押係犯刑法第二百十七條之偽造署押罪云云
    ，所認顯係有誤，惟公訴人認被告所犯偽造署押罪與前開起訴並有罪之連續行使
    偽造私文書罪、連續詐欺取財既遂罪間有牽連犯之裁判上一罪關係，爰不另為無
    罪之諭知。再查，被告多次行使偽造準私文書、多次行使偽造私文書犯行、先後
    多次詐欺取財、詐欺取財未遂犯行，均時間緊接，犯罪構成要件相同，顯係基於
    概括犯意為之，應分別依連續犯之規定各以一行使偽造準私文書罪、一行使偽造
    私文書罪、一詐欺取財罪論處，並加重其刑。再查，被告丙○○曾於八十七年間
    因重利案件，經台灣屏東地方法院判處有期徒刑六月，於八十八年六月二十四日
    執行完畢，此有臺灣臺中地方法院檢察署刑案資料查註紀錄表附卷可稽，其於五
    年內再犯本件之偽造特種文書、行使偽造準私文書、行使偽造私文書、詐欺取財
    罪，均為累犯，均依法加重其刑，並就行使偽造準私文書、行使偽造私文書、詐
    欺取財罪部分遞加其刑。又被告所犯上開偽造特種文書、行使偽造準私文書罪、
    行使偽造私文書、詐欺取財罪等四罪之間，其偽造特種文書係供行使偽造私文書
    之証明身分之用，又行使偽造準私文書之犯行目的係為行使私文書以詐欺取財，
    是上開四罪有方法結果之牽連關係，依刑法第五十五條之規定，應從較重之行使
    偽造私文書罪處斷；公訴人認被告所犯偽造特種文書與連續詐欺取財罪間，應予
    分論併罰云云，顯係有誤，併此敘明。爰審酌被告因一時貪念，購買偽造之信用
    卡、國民身分證，持至商店假冒他人名義刷卡購物，對社會經濟秩序之潛在危害
    匪淺，又其偽造之信用卡係四張，偽造之身分証為一張，暨其查獲已坦白承認犯
    行，所詐購之財物價值尚未滿五萬元，詐欺未遂之財物價值為二萬八千八百元，
  及其犯罪所致之危害、犯罪後之態度等一切情狀，量處如主文所示之刑，並諭知
    易科罰金之折算標準，以資懲儆。
四、查獲之偽造信用卡四張（業經台中市警察局第二分局育才派出所查獲警員扣案，
    惟未檢送臺灣臺中地方法院檢察署及本院，尚無証據証明業已滅失）、扣案之偽
    造甲○○國民身分証一張（附於偵卷）及扣案之附表編號九、十之簽帳單顧客存
    根聯二張（附於偵卷），均係被告所有供犯罪所用之物，業據被告陳明在卷，爰
    依刑法第三十八條第一項第二款宣告沒收；另附表一編號一至八之簽帳單之顧客
    存根聯，因未扣案，顯已滅失，自不予宣告沒收；另附表編號一至十之簽帳單均
    應係二聯式，惟除扣案之二紙附表編號九、十之簽帳單顧客存根聯外，複寫之商
    店存根聯應有十紙，均未扣案，惟應經附表之商店送交至各該收單銀行，尚無証
    據証明業已滅失，因非被告所有之物，自不予宣告沒收，然該附表編號一至十之
    簽帳單商店存根聯十紙，其上複寫之「甲○○」署押共十枚，爰依刑法第二百十
    九條宣告沒收。至上開偽造信用卡四張背面偽造之「甲○○」署押，係偽造信用
    卡之一部；又於簽帳單顧客存根聯上偽簽之「甲○○」署押，係簽帳單之一部；
  又偽造身分証上之偽造內政部公印文，係偽造身分証之一部，均不能割裂而分別
    沒收，自不另再為沒收之諭知；又被告僅知其提供相片以偽造身分証，至其上公
    印文係不詳姓名男子事前偽造或係盜用等節並不知情，是尚難遽論被告亦涉犯偽
    造公印文犯行，附此敘明。
五、至被告附表編號一至八之刷卡購物犯行（即聯邦銀行陳報部分），雖未據起訴，
    惟與起訴並有罪之詐欺取財、行使偽造私文書、行使偽造準私文書部分有連續犯
    之裁判上一罪關係，依刑事訴訟法第二百六十七條之規定，應為起訴效力所及，
    本院自得併予審理，附此敘明。
據上論斷，應依刑事訴訟法第二百九十九條第一項前段，刑法第二條第一項但書、第
二十八條、第二百十二條、第二百十六條、第二百十條、第二百二十條第二項、第五
十六條、第三百三十九條第一項、第五十五條、第四十七條、第四十一條第一項前段
、第三十八條第一項第二款、第二百十九條，罰金罰鍰提高標準條例第一條前段、第
二條，判決如主文。
中      華      民      國    九十      年      十      月    十六    日
                                        臺灣臺中地方法院刑事第一庭
    法  官  黃  家  慧
右正本證明與原本無異。
如不服本判決，應於判決送達後十日內向本院提出上訴狀，上訴於臺灣高等法院臺中
分院( 須附繕本 )。
                                            書記官
中      華      民      國    九十      年      十      月    十八    日
附表
┌──┬────┬───────┬───────────────┬────┐
│編號│時間    │地 點         │方式                          │物品金額│
│    │        │              │                              │新台幣  │
├──┼────┼───────┼───────────────┼────┤
│一  │90.4.6. │開卷田文化圖書│持偽造之聯邦銀行信用卡（卡號  │512     │
│    │12.08   │有限公司      │0000000000000000），向不知情之│        │
│    │        │              │店員刷卡購物                  │        │
├──┼────┼───────┼───────────────┼────┤
│二  │90.4.6. │英屬維京群島商│同右                          │698     │
│    │19:53   │銀鯨股份有限公│                    │        │
│    │        │司            │                              │        │
├──┼────┼─┬─────┼───────────────┼────┤
│三  │90.4.6. │Ａ┼１精品百貨│同右                          │16000   │
│    │13.10   │              │                              │        │
├──┼────┼───────┼───────────────┼────┤
│四  │90.4.6. │台中市某地    │持偽造之聯邦銀行信用卡（卡號  │9558    │
│    │20:27   │華力柔實業台中│0000000000000000），向不知情之│        │
│    │        │分公司        │店員刷卡購物                  │        │
├──┼────┼───────┼───────────────┼────┤
│五  │90.4.6. │名佳美台中分公│同右                          │17700   │
│    │21:04   │司            │                              │        │
├──┼────┼───────┼───────────────┼────┤
│六  │90.4.6. │香港商捷時海外│同右          │2889    │
│    │21:46   │貿易公司      │                              │        │
├──┼────┼───────┼───────────────┼────┤
│七  │90.4.7. │金石堂圖書公司│同右                          │439     │
│    │12:53   │台中          │                              │        │
├──┼────┼───────┼───────────────┼────┤
│八  │90.4.7. │香港商捷領台灣│同右                          │890     │
│    │14:03   │分公司        │                              │        │
├──┼────┼───────┼───────────────┼────┘
│九  │90.4.7. │台中市○○路三│持偽造之台北銀行信用卡（卡號  │495     │
│    │14:43   │段九十八號    │0000000000000000），向不知情之│        │
│    │        │尚諾奈服飾店  │店員張鈴莉刷卡購買內褲        │        │
├──┼────┼───────┼───────────────┼────┤
│十  │90.4.7. │台中市○○路三│同右，持偽造之台北銀行信用卡，│28800   │
│    │15時許  │一六一號中友百│向不知情之店員乙○○購買化妝品│        │
│    │        │貨公司地下一樓│，惟未購得即查獲              │        │
│    │        │ＳＫII專櫃    │                              │        │
├──┼────┼───────┼───────────────┼────┤
附論罪科刑法條
刑法第二百十二條：
偽造、變造護照、旅券、免許證、特許證及關於品行、能力、服務或其他相類之證書
、介紹書，足以生損害於公眾或他人者，處一年以下有期徒刑、拘役或三百元以下罰
金。
刑法第二百十六條：
行使第二百十條至第二百十五條之文書者，依偽造、變造文書或登載不實事項或使登
載不實事項之規定處斷。
刑法第二百十條：
偽造、變造私文書，足以生損害於公眾或他人者，處五年以下有期徒刑。
刑法第二百二十條第二項：
錄音、錄影或電磁紀錄，藉機器或電腦之處理所顯示之聲音、影像或符號，足以為表
示其用意之證明者，亦同。
刑法第三百三十九條第一項：
意圖為自己或第三人不法之所有，以詐術使人將本人或第三人之物交付者，處五年以
下有期徒刑、拘役或科或併科一千元以下罰金。


司法院資訊處製作；財團法人民間司法改革基金會備份。
